【裁判字號】    98,刑智聲再,6
【裁判日期】    990112
【裁判案由】    聲請再審
【裁判全文】
智慧財產法院刑事裁定
                                   98年度刑智聲再字第6號
再審聲請人
即受判決人  甲○○
上列聲請人因違反商標法案件，對於臺灣高等法院臺南分院97年
度上易字第153 號，中華民國97年6 月24日第二審確定判決（起
訴案號：臺灣高等法院臺南分院檢察署96年度偵字第13798 號）
，提起再審，本院裁定如下：
    主  文
再審之聲請駁回。
    理  由
一、再審聲請意旨略以：
    聲請人於民國93年3月23日、24日進口美國大聯盟帽棒球帽
    （下稱系爭帽子）經海關抽檢鑑定該批貨物經2個月後才通
    關放行歸還於聲請人。惟斯時海關送至理律律師事務所鑑定
    的樣品一直存放置海關處，直至98年4 月23日才經由快遞公
    司由聲請人收受。前揭樣品袋外觀註明「查價」，亦有財政
    部函文說明貨物由理律律師事務所鑑定為真品無誤，海關不
    會就仿冒品進行查價，理律事務所之專業鑑定具有公信力，
    足徵系爭帽子為真品，告訴人於上訴審97年6 月10日刑事呈
    報狀提出所稱真品照片非市面販售之系列大聯盟棒球帽，顯
    見該照片為偽證。又告訴人提出之96年6 月25日之鑑定說明
    比對報告及96年6 月27日製作之取締沒入品鑑定報告未公開
    鑑定過程、鑑定比對品而有疑義，且鑑定人與告訴人共享利
    益，故上開鑑定報告無證據能力。再以本案審判長黃崑宗法
    官為審理聲請人94年度上訴字第642 號著作權法前案之審判
    長，黃崑宗法官當庭表示伊為本案及上開前案之審判長，故
    聲請人可推知黃法官在未審本案前心證已形成，上揭告訴人
    提出所謂真品之照片，聲請人聲請調查其真實性，黃法官卻
    告知無調查必要，審理中種種跡象可證明該審判長有意偏袒
    告訴人，執行職務顯有偏頗之虞云云，依刑事訴訟法第420
    條第1 項第1 款、第2 款、第5 款（聲請人誤引第422 條）
    、第6 款及第421 條聲請再審。
二、按依第421條規定，重要證據漏未審酌而聲請再審者，應於
    判決送達後二十日內為之，刑事訴訟法第424條定有明文。
    又聲請再審之程序違背規定者，應以裁定駁回，同法第433
    條有明定。查本件臺灣高等法院臺南分院97年度上易字第
    153 號第二審確定判決，係於97年6 月24日判決，該判決正
    本早於97年7 月7 日經送達聲請人，聲請人因未到案執行，
    經檢察官於98年2 月2 日通緝（見被告前案紀錄表所載），
    聲請人依刑事訴訟法第421 條規定以重要證據漏未審酌為由
    而聲請再審，此部分顯已逾刑事訴訟法第424 條規定之二十
    日期間。
三、次按以「原判決所憑之證物已經證明其為偽造或變造者」為
    理由聲請再審者，須以經判決確定或其刑事訴訟不能開始或
    續行非因證據不足者為限，始得為之，刑事訴訟法第420條
    第1 項第1 款及第2 項定有明文。且按以原確定判決所憑之
    證物為偽造、變造或所憑之證言為虛偽為原因，提起再審之
    聲請，既未提出證物經判決確定為偽造、變造或證人經判決
    確定為偽證，或其刑事訴訟不能開始、續行，非因證據不足
    之證明。則原法院以裁定駁回抗告人再審之聲請，於法自無
    違誤（最高法院80年台抗字第650 號裁判要旨參照）。另按
    因發現確實之新證據，足認受有罪判決之人應受無罪之判決
    者，為受判決人之利益，得聲請再審，刑事訴訟法第420 條
    第1 項第6 款定有明文。而所謂「發見新證據」，係指該證
    據當時已經存在，為法院及當事人所不及知，不及調查斟酌
    ，至其後始行發見，且就證據本身形式上觀察，固不以絕對
    不須經過調查程序為條件，但必須顯然可認為足以動搖原有
    罪確定判決，而為受判決人無罪、免訴、免刑或輕於原判決
    所認罪名之判決者為限。此受理聲請再審之最後事實審法院
    ，應就聲請再審理由之所謂「新證據」，須具備於事實審判
    決前已經存在，為法院、當事人所不知，事後方行發見之「
    嶄新性」，及顯然可認足以動搖原有罪確定判決，應為無罪
    、免訴、免刑或輕於原判決罪名之「顯然性」二要件，加以
    審查，為判斷應否准予開始再審之準據，有最高法院85年度
    台抗字第308 號裁定可資參照。又所謂「確實之新證據」，
    係指其證據之本身在客觀上可認為真實，勿須經過調查，即
    足以動搖原判決，使受刑人得受有利之裁判者而言，若在客
    觀上就其之真實性為如何，尚欠明瞭，非經相當之調查，不
    能辨其真偽，即與確實新證據之「確實」含義不符，亦難據
    為聲請再審之理由，最高法院70年度台抗字第161 號裁定足
    資參照。經查：
  (一)聲請人另依刑事訴訟法第420 條第1 項第1 款為理由聲請再
    審，惟並未提出任何確定判決用以證明原判決所憑證物有被
    偽造或變造；又聲請人雖指審理本案之審判長黃崑宗法官執
    行職務顯有偏頗之虞，有刑事訴訟法第420 條第1 項第5 款
    規定之情形，惟審判長黃崑宗法官亦未因本案而犯職務上之
    罪已經證明或因本案違法失職已受懲戒處分，足以影響原判
    決等，揆諸前揭說明，自不符刑事訴訟法第420 條第1 項第
    1 款、第5 款規定之要件，不得據為再審理由。
  (二)另聲請人舉前揭理律律師事務所所鑑定樣品直至98年4 月始
    歸還聲請人，故系爭帽子為真品，因而主張此一新證據云云
    。惟觀之上開理律律師事務所及財政部台北關稅局之函文，
    其中就該事務所所鑑定之標的物與本案扣案物品是否相同乙
    節？亦據原確定判決調查、審理過程中經函查財政部台北關
    稅局在案，並經原審詰問證人即告訴代理人龐書樵證述在卷
    ，是為原確定判決調查、審理時即已存在之事，聲請人並無
    當時不知而事後發現之理，故此部分主張亦與「嶄新性」之
    定義有間，難謂符合刑事訴訟法第420 條第1 項第6 款所謂
    發現新證據，自亦不得作為聲請再審之原因。況原審確定判
    決已就理律律師事務所鑑定之標的物與本案扣案物品並不相
    同等情，於理由內詳予說明。是縱聲請人所言屬實，亦不足
    以動搖原確定判決，故不符刑事訴訟法第420 條第1 項第6
    款規定之要件，不得據為再審理由。
  (三)至聲請人另指摘原確定判決所認定事實所採之鑑定報告之證
    據力、原審調查證據之取捨不當云云。然按再審係為調和實
    體的真實與判決具體的法的安定性之矛盾而設之救濟方法，
    而非常上訴係為糾正確定判決之審判違背法令而設，若再審
    聲請人所指涉之理由內容屬確定判決是否適用法律顯有錯誤
    ，尚非事實認定錯誤之問題，即非得利用再審程序尋求救濟
    。聲請人於聲請意旨中，以原確定判決就證據能力之認定有
    背刑事訴訟法之規定與原確定判決有採證違法等情，均屬原
    確定判決是否違背法令之範疇，與得為再審之理由無一相符
    ，自不得利用再審程序，尋求救濟。
四、綜上，本件聲請人所舉聲請再審之理由，核與上引法條所定
    無一相符，應認為無再審理由，是其再審之聲請，應予駁回
    。
五、據上論斷，應依刑事訴訟法第434 條第1 項，裁定如主文。
中    華    民    國    99    年     1    月   12     日
                    智慧財產法院第一庭
                          審判長法  官  李得灶
                                法  官  汪漢卿
                                法  官  王俊雄
以上正本係照原本作成。
不得抗告。
中    華    民    國    99    年     1    月   12     日
                                書記官  王英傑


司法院資訊處製作；財團法人民間司法改革基金會備份。
